【裁判字號】    88,自,94
【裁判日期】    890822
【裁判案由】    妨害自由
【裁判全文】
臺灣新竹地方法院刑事判決                            八十八年度自字第九四號
    自  訴  人  乙○○
    被      告  戊○○
                丁○○
右列被告等因妨害自由案件，經自訴人提起自訴，本院判決如左：
    主  文
戊○○、丁○○均無罪。
    理  由
一、自訴意旨略稱：緣被告戊○○、丁○○於民國八十八年十月七日將自訴人乙○○
    所有坐落於新竹市○○街八三巷二八之一號四樓房屋之位於頂樓之自來水開關關
    閉，並口頭表示禁止自訴人使用，因該自來水開關裝設在六、七層樓高，若自訴
    人強硬打開，十分危險，將有摔下死亡之虞，經自訴人與同棟二十八號四樓所有
    權人丙○○、在場人甲○○向被告二人商量，被告二人仍口頭表示「你不可以用
    水」、「不讓你用」等語，拒不讓自訴人用水，任令自訴人前揭房屋荒廢不得使
    用，是認被告二人觸犯刑法第三百零四條之強制罪。
二、按犯罪事實應依證據認定之，無證據不得推定其犯罪事實，又不能證明被告犯罪
    者，應諭知無罪之判決，刑事訴訟法第一百五十四條、第三百零一條第一項前段
    著有規定。又認定不利於被告之事實，須依積極證據，苟積極證據不足為不利於
    被告事實之認定時，即應為被告有利之認定，更不必有何有力之證據，亦經最高
    法院著有判例（參見三十年上字第八一六號）。再，刑法第三百零四條強制罪所
    規定之強暴手段，係指直接或間接對特定人之身體或財物行使有形暴力；脅迫手
    段，乃指以言詞或舉動，顯示加害他人之意思，或以加害他人之意思通知他人使
    其產生畏懼，而得以威脅或逼迫。
三、訊據被告二人堅詞否認妨害自由犯行，被告二人辯稱：自來水開關不是伊等所關
    閉，且頂樓、自來水開關均未上鎖，自訴人可自行上頂樓打開該開關等語。經查
    ：
  （一）自訴人前開所述：被告二人以口頭表示禁止自訴人使用，因該自來水開關裝
        設在六、七層樓高，若自訴人強硬打開，十分危險，將有摔下死亡之虞等情
        節，顯與刑法第三百零四條強制罪之強暴、脅迫手段之構成要件不符。
  （二）次經本院傳訊在場證人丙○○、甲○○二人，業據丙○○結證稱：「（問：
        有無看到被告二人如何制止自訴人打開水龍頭開關﹖）沒有」、「（問：有
        無看到強暴及脅迫行為﹖）沒有。我們先到現場，後來乙○○才到，沒有幾
        分鐘西門派出所警員到場了」、「上頂樓根本沒有鎖不須要鑰匙」等語；甲○○結證稱：「（問：當天有無為了自來水開關被關掉起爭執﹖）是為了水
        費，自訴人認為他不用負過戶前所積久之水費，他說他又沒住那邊，為何
        要繳水費，所以自訴人為了這些問題與被告很大聲討論」、「（問：有無看
        到強暴及脅迫行為﹖）絕對沒有」、「（問：當天自訴人有無要上頂樓打開
        自來水開關，而被制止？）沒有，只是水費談不攏，他就叫警察來處理，當
        天根本沒有發生有人要到頂樓打開開關的事情」等語（參本院卷八十九年七
        月十一日訊問筆錄），是依現場證人所證述情節，亦難認被告二人有強暴、
        脅迫使自訴人行無義務之事或妨害自訴人行使權利之行為，此外，復查無其
        他積極證據足資證明被告二人確有妨害自訴人自由之犯行，既不能證明被告
        犯罪，揆諸上揭法條、判例說明，自應為無罪之諭知，以昭公允。
四、另，自訴人聲請傳訊證人張春明，以資證明證人願以新臺幣四千五百元裝設抽水
    馬達，自訴人依其應有部分負擔五分之一費用，而被告二人要求自訴人負擔三分
    之一之事實。惟查，自訴人自訴被告二人涉犯刑法第三百零四條強制罪嫌，本院
    所該審認者，在於被告二人之行為，究否以強暴、脅迫使自訴人行無義務之事或
    妨害自訴人行使權利，始該當該罪之構成要件，此與自訴人與被告二人分擔抽水
    馬達費用比例無涉，本院認此項證據並無調查之必要，併予敘明。
據上論斷，應依刑事訴訟法第三百四十條、第三百零一條第一項判決如主文。
中      華      民      國    八十九    年      八      月    二十二    日
                                      臺灣新竹地方法院刑事第一庭
                                          法  官    黃  美  文
右正本證明與原本無異。
如不服本判決，應於判決送達後十日內向本院提出上訴狀( 應附繕本 )，上訴於
臺灣高等法院。
                                書記官    饒  興  蘭
中      華      民      國    八十九    年      八      月    二十二    日


司法院資訊處製作；財團法人民間司法改革基金會備份。
